【裁判字號】    97,消債更,306
【裁判日期】    980413
【裁判案由】    聲請更生程序
【裁判全文】
臺灣彰化地方法院民事裁定           97年度消債更字第306號
聲  請  人  甲○○
上列當事人因消費者債務清理事件，聲請更生，本院裁定如下：
    主      文
聲請駁回。
聲請費用新台幣壹仟元由聲請人負擔。
    理      由
一、按債務人不能清償債務或有不能清償之虞者，得依消費者債
    務清理條例所定更生或清算程序，清理其債務。且債務人與
    金融機構協商成立者，不得聲請更生或清算，但因不可歸責
    於己之事由，致履行顯有重大困難者，不在此限；本條例施
    行前，債務人依金融主管機關協調成立之中華民國銀行公會
    會員辦理消費金新細明體融案件無擔保債務協商機制與金融
    機構成立之協商，準用前項之規定，消費者債務清理條例第
    3 條、第151條第5項、第6 項分別定有明文。又聲請更生或
    清算不合程式或不備其他要件者，法院應以裁定駁回之，但
    其情形可以補正者，法院應定期間先命補正，復為同條例第
    8條所明定。
二、本件聲請意旨略以：聲請人負欠債務總金額新台幣（下同）
    707,539元，有不能清償之虞，已於民國95年10月間向最大
    債權金融機構遠東國際商業銀行股份有限公司（下稱遠東銀
    行），依「中華民國銀行公會會員辦理消費金融案件無擔保
    債務協商機制」，請求共同協商債務清償方案協商成立，約
    定自95年11月份起，分 108期，利率12.88%，每月應繳金額
    12,500元。惟債務人每月之薪資收入僅約38,305元，致聲請
    人在清償月付額後僅餘25,805元，而聲請人尚需要扶養父母
    及祖父母，此外還需支應自己日常生活中不可避免之開銷，
    如通訊費、交通費、膳食費、保險費等，是以聲請人每月約
    38,305元之薪資收入，聲請人實已無法繼續依協商條件每月
    清償12,500元，故聲請人有因不可歸責於己之事由致履行顯
    有重大困難之情事。又債務人無擔保或無優先權之債務總額
    未逾12,000,000元，復未經法院裁定開始清算程序或宣告破
    產，爰向本院聲請更生等語。
三、經查，聲請人因負欠無擔保債務約 707,539元，於聲請更生
    前之95年10月間已與遠東銀行協商成立，共分 108期按月清
    償12,500元，並於97年06月毀諾，此有聲請人所提債權人清
    冊、協議書影本及遠東銀行所提陳報狀等件附卷佐參。又觀
    之聲請人95、96年度綜合所得稅資料，聲請人於95、96年之
    平均每月薪資收入分別為38,305元、35,000元，而現時之薪
    資所得約為39,689元，此有聲請人提出之個人薪資表在卷可
    稽，是聲請人協商成立後薪水並無減少，亦無喪失或減低工
    作能力之情況，無發生協商之後情事變更致不能清償之情事
    。況受扶養權利者有數人，而負扶養義務者之經濟能力，不
    足扶養其全體時，依左列順序定其受扶養之人：一、直系血
    親尊親屬。二、直系血親卑親屬。三、家屬。四、兄弟姊妹
    。五、家長。六、夫妻之父母。七、子婦、女婿。同係直系
    尊親屬或直系卑親屬者，以親等近者為先。受扶養權利者，
    以不能維持生活而無謀生能力者為限，民法第1116條定有明
    文。是聲請人陳報每月須支出祖父陳清火、祖母陳楊佔每人
    各 3,170元扶養費，且其祖父母尚有應對其負扶養義務之人
    即聲請人之父陳高窗及陳高窗之兄弟姊妹共 5人，應無每月
    尚須由聲請人提供其扶養費之理。再者，聲請人主張之膳食
    費、通訊費每月高達6,000元、4,761元，衡諸聲請人之每月
    薪資則顯過高，以內政部社會司公告之97年度台灣省低收入
    戶最低生活費每人每月 9,829元之標準核算，參酌聲請人月
    入39,689元，茲扣除扶養父母之支出 6,340元，尚餘23,520
    元（計算式：39,689－9,829－6,340＝23,520）可為支配，
    足以履行協商金額 12, 500元，自難認聲請人有何協商成立
    後，因不可歸責於己之事由，致履行顯有重大困難之情可言
    。
四、綜上，本件聲請人既未能釋明有何不可歸責於己之事由導致
    履行協商內容顯有重大困難，且依原協商條件之履行亦非顯
    有重大困難，故應認屬聲請更生之要件不備。從而，聲請人
    更生之聲請，核與消費者債務清理條例第151條第5項但書、
    第6項等規定不符，且屬無法補正，揆諸前開說明，自應駁
    回其更生之聲請，爰裁定如主文。
中    華    民    國    98    年    4     月    13    日
                        民事第二庭法   官  邱月嬌
以上正本係照原本作成。
如不服本裁定，應於裁定送達後10日內，以書狀向本院提出抗告
，並繳納抗告費新臺幣1千元。
中    華    民    國    98    年    4     月    14    日
                              書  記  官  呂雅惠


司法院資訊處製作；財團法人民間司法改革基金會備份。
